【裁判字號】    88,交易,356
【裁判日期】    890110
【裁判案由】    過失傷害
【裁判全文】
臺灣高雄地方法院刑事判決                        八十八年度交易字第三五六號
    公  訴  人  臺灣高雄地方法院檢察署檢察官
    被      告  戊○○
右列被告因過失傷害案件，經檢察官提起公訴（八十八年度偵字第五三六九號），本
院判決如左：
    主  文
戊○○因過失傷害人致重傷，處有期徒刑陸月，如易科罰金，以參佰元折算壹日。
    事  實
一、戊○○考領有普通小型車駕駛執照，明知飲酒後其吐氣所含酒精成份超過每公升
    ０．二五毫克以上者不得駕車，於民國八十八年一月九日下午九時二十分許，其
    飲酒後吐氣所含酒精成份每公升已達０‧二九毫克之情形下，仍駕駛車牌號碼Ｕ
    Ｗ－七五二０號自用小客車，沿高雄縣阿蓮鄉○○路，由東往西方向行駛，於同
    日下午九時四十分許，途經高雄縣阿蓮鄉崙頂村崙頂一之五０號嘉年華ＫＴＶ小
    吃部前前，本應注意行車速度應依標誌之規定，無標誌者，在郊區道路，時速不
    得超過六十公里，且應注意汽車在雙面二車道行駛時，除準備停車或臨時停車外
    ，不得駛出路面邊線，並應注意車前狀況，隨時採取必要之安全設施，而依當時
    雖係夜間，惟天侯晴，柏油路面平直，路況正常，並無障礙或其他缺陷，且依其
    智識、能力，又無不能注意之情事，詎戊○○竟疏未注意，貿然以每小時七、八
    十公里之速度，超速行駛，欲向右方超車時，正巧行動電話鈴響，戊○○因低頭
    拿取電話而失控駛出路面邊線，適有丁○○與友人站在嘉年華ＫＴＶ小吃部前路
    面邊線外之路旁聊天，為戊○○駕駛之上開自小客車右前側撞擊，丁○○彈起又
    撞及該車右前擋風玻璃後倒地，受有右肩峰鎖骨脫臼、右肩胛骨粉碎性骨折、右
    臂神經叢損傷等傷，經送醫治療後，丁○○目前右肩關節攣縮僵直，活動範圍受
    限，並且無力高舉，也無法從事勞動工作，應已達到毀敗機能之重傷害程度。戊○○於肇事後，雖減速但未停車，經同向其他車輛駕駛人尾追攔下後，戊○○之
    友人向隨後趕至現場處理之員警指稱係戊○○駕車肇事而查獲上情。
二、案經戊○○及其妻己○○訴由高雄縣警察局湖內分局報請台灣高雄地方法院檢
    察署檢察官偵查起訴。
    理  由
一、訊據被告戊○○對於其於右揭時地駕車發生車禍，並致使告訴人戊○○受有右
    肩峰鎖骨脫臼、右肩胛骨粉碎性骨折、右臂神經叢損傷等傷之事實供承不諱，
    核與告訴人戊○○、己○○於偵審中指訴之情節相符，並經證人即在場證人甲○○、乙○○於警訊及本院審理中陳證在卷，並有道路交通事故調查報告表暨
    現場圖、照片十二張、長佑醫院診斷證明書一份、長庚紀念醫院診斷證明書四
    份在卷可資佐証。被告雖另辯以：伊不知在何地點（車道）上撞擊丁○○，伊
    變換車道方向盤轉得過大，可能在機車道撞上云云，惟查告訴人丁○○於肇事
    前係與友人甲○○、乙○○站在嘉年華ＫＴＶ小吃部前路面邊線外之路旁聊天
    時，為被告駕車撞擊等情，業據證人甲○○於審理中到庭結證明確；且依卷附
    之道路交通事故調查表所載，肇事路段為郊區，速限為每小時六十公里，被告
    自承其駕車時速為七、八十公里；及被告肇事後經警施以酒精濃度檢測，其飲
    酒後吐氣所含酒精成份每公升已達０‧二九毫克，並有舉發違反道路交通管理
    事件通知單影本一份附卷可憑，參以被告於警訊時供稱：伊欲向右方超車時，
    正巧行動電話鈴響，伊因低頭拿取電話即看見擋風玻璃破掉等情觀之，足見被
    告飲酒後駕車超速行駛超車失控駛出路面邊線甚明。至證人即現場處理之警員
    丙○○到庭雖陳證告訴人丁○○肇事後之一雙鞋子係遺留在機車道上一節，認
    丁○○應係在機車道上遭撞擊等語，惟因其未在場目擊事故之發生，其於事後
    所為之判斷，不能認有證據能力，而依卷附道路交通事故調查報告表暨現場圖
    上所示，告訴人丁○○肇事後之一雙鞋子固係遺留在機車道，距路面邊線０．
    四公尺，惟告訴人丁○○在路面邊線外受撞擊後，其鞋子彈起遺留在邊線內，
    亦非無可能。是被告上開所辯，尚不足採。
二、按行車速度應依標誌之規定，無標誌者，在郊區道路，時速不得超過六十公里
    ；又汽車在雙面二車道行駛時，除準備停車或臨時停車外，不得駛出路面邊線
    ；又駕駛人應注意車前狀況，並隨時採取必要之安全措施；及駕駛人於飲酒後
    其吐氣所含酒精成份超過每公升０．二五毫克以上者不得駕車，道路交通般全
    規則第九十三條第一項、第九十四條第三項、第九十七條第五款、第一百一十
    四條第二款分別定有明文。被告考領有普通小型車駕駛執照，於右揭時地駕車
    本應注意上揭規定，且車禍發生時之路段雖係夜間，惟天侯晴，柏油路面平直
    ，路況正常，並無障礙或其他缺陷，且依其智識、能力，並無不能注意之情形
    ，詎被告竟疏未注意，於其飲酒後吐氣所含酒精成份每公升已達０‧二九毫克
    之情形下，仍貿然駕車，並以每小時七、八十公里之速度，超速行駛，超車失
    控駛出路面邊線而肇事，其駕駛行為顯有過失，被告亦自承其有過失。又本件
    肇事責任，經送請臺灣省高屏澎區車輛行車事故鑑定委員會鑑定結果，亦作相
    同之認定，有該鑑定委員會八十八年十二月三日八八高市車鑑字第一七四三號
    函所附鑑定意見書存卷可參。被告未盡其前開注意義務肇事致告訴人丁○○受
    傷，兩者間顯有相當因果關係，事證明確，被告犯行已堪認定。
三、核被告駕車疏失，致使告訴人丁○○受有右肩峰鎖骨脫臼、右肩胛骨粉碎性骨
    折、右臂神經叢損傷等傷，丁○○經送醫治療後，其肩關節攣縮僵直，活動範
    圍受限，並且無力高舉，也無法從事勞動工作，應已達到毀敗機能之程度，有
    財團法人長庚紀念醫院高雄分院八十八年十一月四日（八十八年）長庚院高字
    第二六六三號函附卷可參，堪認告訴人丁○○右上肢之傷勢已屬重傷害，核被
    告所為，係犯刑法第二百八十四條第一項後段之過失傷害致重傷罪。公訴人起
    訴法條引用同法第二百八十四條第一項前段之普通過失傷害罪，尚有未合，惟
    起訴之基本社會事實同一，應予變更起訴法條。被告係酒醉駕駛汽車，因而致
    人受傷，依法應負刑事責任，依道路交通處罰條例第八十六條第一項之規定，
    應加重其刑。至刑法於八十八年四月二十一日經總統修正公布，固增訂第一百
    八十五條之三，規定：服用酒類，不能安全駕駛動力交通工具而駕駛者，處一
    年以下有期徒刑、拘役或三萬元以下罰金，同年月二十三日生效，惟被告行為
    時，刑法並無處罰酒後駕車之明文，依刑法第一條之規定即罪刑法定主義，被
    告酒後駕車之行為即無行為後增訂之刑法第一百八十五條之三規定之適用，附
    此敘明。審酌被告酒後駕車，超速行駛而肇事，告訴人所受之傷害，目前仍復
    健治療，被告迄今未與告訴人達成民事和解等一切情狀，爰量處如主文所示之
    刑，並諭知易科罰金之折算標準。
據上論斷，應依刑事訴訟法第二百九十九條第一項前段、第三百條，道路交通管理處
罰條例第八十六條、刑法第二百八十四條第一項後段，罰金罰鍰提高標準條例第一條
前段，、第二條，判決如主文。
本案經檢察官林敏惠到庭執行職務。
中      華      民      國    八十九    年      一      月      十    日
                                      臺灣高雄地方法院交通法庭
                                          法  官 徐  文  祥
右為正本，係照原本作成，證明與原本無異。
如不服本判決，應於送達後十日內，向本院提出上訴狀。
                                          書記官 莊  正  岳
中      華      民      國    八十九    年      一      月      十    日
附錄本判決論罪之法條：
刑法第二百八十四條第一項後段
因過失傷害人者，處六月以下有期徒刑、拘役或五百元以下罰金。致重傷者，處一年
以下有期徒刑、拘役或五百元下罰金。


司法院資訊處製作；財團法人民間司法改革基金會備份。
